臺灣臺中地方法院刑事判決　　　　　　　100年度易字第809號
公　訴　人　臺灣臺中地方法院檢察署檢察官
被　　　告　陳仁盛
上列被告因詐欺案件，經檢察官提起公訴（100年度偵緝字第268
號），被告於本院行審判程序時，對於犯罪事實為有罪之陳述，
經本院合議庭裁定適用簡式審判程序，判決如下：
    主    文
陳仁盛意圖為自己不法之所有，以詐術使人將本人之物交付，共
陸罪，各處有期徒刑拾月。應執行有期徒刑貳年。
    犯罪事實
一、陳仁盛於民國97年5月15日，自任會首招攬互助會，約定每
    人每會新臺幣（下同）5萬元，採內標方式標會，會員連會
    首共計23人，約定每月15日上午10時30分許由陳仁盛負責開
    標後，由標息金額最高者得標。詎陳仁盛自開標到第8會左
    右（即97年12月起）至99年2月15日之間其中某6個月之15
    日，在臺中市○○路與新民街口之菜攤開標，因其經濟陷入
    困境，周轉不靈，竟分別基於意圖不法所有之犯意，利用各
    會員未到場監看開標之機會，佯以李玉娥（會名為阿娥，冒
    標2次）、廖進享（會名為空心）、游竹藍、秋蘭、楊陳春
    愛（會名為阿龍）之名義，向活會之會員騙稱當月為上述之
    人得標（尚無證據證明本案有書寫標單之情形，尚難遽認另
    有行使偽造準私文書之問題），致當月會員不疑有他，陷於
    錯誤而交付會款與陳仁盛。至99年2月15日止，陳仁盛共冒
    標上述5人之6會會款。嗣於99年2月15日後，因得標之會員
    無法收到會款，在互相詢問及查訪後，始知上情。合計李玉
    娥被騙189萬6200元、廖進享、游竹藍、秋蘭、楊陳春愛各
    被騙94萬8100元。
二、案經李玉娥、廖進享、游竹藍、楊錦龍之配偶楊陳春愛訴由
    臺灣臺中地方法院檢察署檢察官偵查起訴。
    理    由
一、證據能力部分：
    按除被告所犯為死刑、無期徒刑、最輕本刑為3 年以上有期
    徒刑之罪或高等法院管轄第一審案件者外，於刑事訴訟法第
    273條第1項程序進行中，被告先就被訴事實為有罪之陳述時
    ，審判長得告知被告簡式審判程序之旨，並聽取當事人、代
    理人、辯護人及輔佐人之意見後，裁定進行簡式審判程序，
    為刑事訴訟法第273條之1第1 項所明定；而簡式審判程序，
    貴在審判程序之簡省、便捷，故調查證據程序宜由審判長便
    宜行事，以適當之方法行之即可。是簡式審判程序中關於調
    查證據之程序，亦予簡化，關於證據調查之次序、方法之預
    定、證據調查請求之限制、證據調查之方法、證人、鑑定人
    之詰問方式等，均不須強制適用一般審判程序之規定。又因
    被告對犯罪事實不爭執，可認定被告並無行使反對詰問權之
    意，因此有關傳聞證據之證據能力限制，亦無庸適用。刑事
    訴訟法乃增訂第273條之2規定「簡式審判程序之證據調查，
    不受第159條第1項、第161條之2、第161條之3、第163條之1
    及第164條至第170條規定之限制」。本件經本院依上開規定
    適用簡式審判程序，是下列所採用之證據，均不受傳聞證據
    證據能力之限制，均有證據能力。
二、認定犯罪事實所根據的證據及理由：
(一)、被告陳仁盛於偵查中坦承：其於97年5月15日起邀李玉娥、
    楊陳春愛、廖進享、游竹藍等人加入互助會，自第8會以後
    因無法周轉而以會員阿娥、游竹藍、阿龍、空心、秋蘭之名
    義冒標共6會會款之事實（見臺灣臺中地方法院檢察署100年
    度偵緝字第268號偵查卷第15－17頁、第27－29頁)，並於本
    院準備程序及審理中均自白前揭犯罪事實(見本院卷第19頁
    背面、第22頁背面、第24頁)。
(二)、證人李玉娥之證述：其參加3會，有事前同意借給被告標1會
    ，其他2會並沒有同意被告代為標會之事實（見臺灣臺中地
    方法院檢察署99年度他字第2863號卷第15頁、100年度偵緝
    字第268號第28頁）。
(三)、證人廖進享、楊錦龍均證述：李玉娥是以「阿娥」之名義、
    楊陳春愛是以「阿龍」之名義、廖進享是用「空心」之名義
    加入互助會，其均未同意被告代為標會之事實（見臺灣臺中
    地方法院檢察署99年度他字第2863號卷第15頁、100年度偵
    緝字第268號第27、28頁）。
(四)、互助會簿影本2份、告訴人李玉娥所呈之各期互助會款繳納
    明細表影本1份（見臺灣臺中地方法院檢察署99年度他字第
    2863號卷第6－9頁）。
(五)、綜上所述，被告之自白，核與事實相符，應堪採信。本案事
    證已臻明確，被告犯行應堪認定。
三、論罪科刑的理由：
(一)、查被告於97年12月至99年2月15日間內某6個開標日，先後6
    次向會員佯稱係由李玉娥、廖進享、游竹藍、秋蘭、楊錦龍
    等人得標，核其6次犯行，均係犯刑法第339條第1項之詐欺
    取財罪。
(二)、被告先後6次，各於同一開標日詐騙數個會員，均屬以一個
    詐欺取財犯行，同時侵害數個同種類之財產法益，應各依刑
    法第55條規定，為想像競合犯，論以一罪。
(三)、被告所犯上開6罪，其犯意各別且行為互殊，應予分論併罰
    。
(四)、爰審酌被告雖無前科（有卷附臺灣臺中地方法院檢察署刑案
    資料查註紀錄表、臺灣高等法院被告前案紀錄表可參），然
    不知篤守信用，愛惜互助會會員對其之信任，僅因個人經濟
    之窘迫，擅以會員名義冒標，詐取告訴人李玉娥、廖進享、
    游竹藍、楊陳春愛等人之會款，且所詐取金額甚鉅，其行為
    實值非難，又雖被告坦承犯行，並與告訴人李玉娥、廖進享
    、游竹藍、告訴代理人楊錦龍就其受騙金額於本院達成和解
    ，有本院100年度附民字第140號和解筆錄1份可稽，然被告
    迄今均未提出任何有為實際清償之單據，並未為任何實際清
    償，其犯罪後態度，尚無從為其有利之考量，暨其國中肄業
    之智識程度及業雜工、家境貧寒之生活狀況（詳警詢筆錄職
    業欄、教育程度欄及家庭經濟狀況欄之記載，見臺灣臺中地
    方法院檢察署100年度偵緝字第268號第6頁），公訴人就被
    告各次犯行求各量處有期徒刑10月，尚稱適當等一切情狀，
    各量處如主文所示之刑，並定其應執行之刑。
四、適用法律依據：
(一)、刑事訴訟法第273條之1第1項、第299條第1項前段。
(二)、刑法第339條第1項、第55條、第51條第5款，刑法施行法第1
    條之1第1項、第2項前段。
本案經檢察官劉玉媛到庭執行職務。
中    華    民    國   100    年    4     月    22    日
                  刑事第三庭    法  官  陳秋月
以上正本證明與原本無異。
如不服本判決應於收受判決後10日內向本院提出上訴書狀，並應
敘述具體理由。其未敘述上訴理由者，應於上訴期間屆滿後20日
內向本院補提理由書（均須按他造當事人之人數附繕本）「切勿
逕送上級法院」。
告訴人或被害人對於判決如有不服具備理由請求檢察官上訴者，
其上訴期間之計算係以檢察官收受判決正本之日期為準。
                                書記官  詹東益」。
中    華    民    國   100    年    4     月    22    日
附錄本案論罪科刑法條：
中華民國刑法第339條第1項：
意圖為自己或第三人不法之所有，以詐術使人將本人或第三人之
物交付者，處5年以下有期徒刑、拘役或科或併科1千元以下罰金
。